【裁判字號】    98,訴,68
【裁判日期】    980424
【裁判案由】    強盜
【裁判全文】
臺灣士林地方法院刑事判決                98年度訴字第68號
    公  訴  人  臺灣士林地方法院檢察署檢察官
    被      告  乙○○
    選任辯護人  羅興章  律師
    被      告  丁○○
                        （現另案於臺灣臺北監獄士林分監執
    指定辯護人  本院公設辯護人  丙○○
    被      告  甲○○
    選任辯護人  謝志明  律師
上列被告因強盜案件，經檢察官提起公訴（98年度偵字第2375號
），本院判決如下：
    主  文
乙○○、丁○○、甲○○共同犯攜帶兇器強盜罪，乙○○處有期
徒刑柒年拾月，丁○○處有期徒刑柒年陸月，甲○○處有期徒刑
柒年，扣案之空氣槍壹支沒收。
    事  實
一、乙○○曾有詐欺罪前科，丁○○前有竊盜、妨害自由、詐欺
    、贓物、妨害兵役等犯罪紀錄（均不構成累犯），均不知悔
    改。緣乙○○、甲○○兄弟與甲○○之友人丁○○，因經濟
    欠佳，乃於民國（下同）97年12月16日前某日，由甲○○駕
    駛車牌號碼6621-SR 號自用小客貨車商議強盜對象，乙○○
    因曾於同年月5 日凌晨0 時許與其老闆戊○○就薪資領取之
    事發生口角，乃提議以戊○○為下手對象，並經甲○○、丁○○同意，3 人謀議既定，遂共同基於意圖為自己不法所有
    之犯意聯絡，先由甲○○提供其所有客觀上足對人之生命、
    身體、安全構成威脅可供兇器使用之空氣槍1 支（槍枝管制
    編號：0000000000，經鑑驗結果認不具殺傷力），3 人並分
    別於97年12月16日之前數日兩次前往設在臺北縣汐止巿福德
    一路342 巷1 弄17號潤佑工業股份有限公司（下稱潤佑公司
    ）勘察，嗣於97年12月16日晚上11時許，3 人復駕駛上開車
    輛前往潤佑公司，並由乙○○於97年12月17日凌晨0 時26分
    許，先以門號0000000000號行動電話撥打趙錦良所持用門號
    0000000000號行動電話詢問老闆戊○○是否已下班離開公司
    ，經回以尚未離開，隨即掛斷電話，並下車查看，見戊○○
    所駕駛之車牌號碼6A-8896 號自用小客車尚停放在公司前。
    此際因擔心遭人認出長相，遂由乙○○前往便利超商購買手
    套及口罩供甲○○使用。返回現場後，其等3 人乃約定由乙○○在車上等候，若見戊○○之車輛駛出，即表示已押到人
    ，再將車牌號碼6621-SR 號自用小客貨車駛往臺北縣汐止巿
    水源路1 段之「網路精靈網咖店」會合。3 人計議妥後，隨
    即由甲○○及背有藏放上開空氣槍之丁○○下車，並躲藏埋
    伏在車牌號碼6A-8896 號自用小客車旁等候戊○○。迄同日
    凌晨1 時45分許，丁○○見戊○○欲駕駛所使用之前開車輛
    時，便持所攜帶之空氣槍抵住戊○○之腰部，並警告：不要
    動，因最近不好過，只是要錢云云，致使不能抗拒，繼命戊○○交出皮包及現金，因而強盜取得現金新臺幣（下同）1
    萬6, 000元、信用卡2 張及行動電話1 支，隨後將戊○○強
    押至該車後座，並以手將戊○○頭部壓趴在大腿上，車輛則
    由甲○○駛離現場，以此剝奪戊○○之行動自由，乙○○見
    狀約2 、3 分鐘後，即駕駛渠等所使用之車輛前往「網路精
    靈網咖店」。而甲○○及丁○○駕駛戊○○之車輛搭載戊○○行駛約10分鐘後，即在臺北縣汐止巿高速公路旁距「吉林
    汽車旅館」約300 公尺處，令戊○○下車後駛離，並將該車
    棄置在臺北巿內湖區○○路旁停車格後，搭乘計程車前往「
    網路精靈網咖店」與乙○○會合，並在渠等所使用之車輛上
    朋分強盜所得財物，因甲○○與丁○○負責下手強盜，故2
    人各分得6,000 元，乙○○則分到4,000 元，至行動電話1
    支則約定由丁○○變賣後再行分款，嗣經丁○○變賣予綽號
    「小葉」之友人得款2,000 元。至於作案用之手套、口罩及
    強盜所得之皮包、信用卡2 張及名片等，則由甲○○丟棄在
    臺北縣樹林市附近之大排水溝。惟丁○○變賣行動電話所得
    2,000 元，尚未分款，其3 人即先後於98年1 月18日、19日
    分別為警拘獲，並扣得甲○○所持有之行動電話2 支、犯案
    時所著衣、褲各1 件；丁○○所持有空氣槍1 支、犯案時所
    著牛仔褲、T 恤、外套各1 件、背包1 只、行動電話1 支、
    第2 級毒品甲基安非他命1 小包（毛重0.51公克、淨重0.49
    公克）、殘渣袋1 只、吸食器1 個、分裝匙1 支（丁○○所
    涉違反毒品危害防制條例部分另由檢察官偵查中）等物品。
二、案經臺北縣政府警察局汐止分局報請臺灣士林地方法院檢察
    署檢察官偵查起訴。
    理  由
壹、程序部分：
    被告乙○○、丁○○、甲○○及辯護人對於本判決所引用之
    下列各項證據方法之證據能力，於本院行準備程序及審理時
    均表示無意見，且於法院調查證據時，知有刑事訴訟法第15
    9 條第1 項不得為證據之情形，亦未於言詞辯論終結前聲明
    異議，茲審酌該等言詞陳述及書面陳述作成時之情況，並無
    不宜作為證據之情事，依刑事訴訟法第159 條之5 之規定，
    自得作為證據，合先敘明。
貳、實體部分：
一、上開犯罪事實，業據被告乙○○、丁○○、甲○○於警詢時
    及偵審中坦承不諱，核與證人即被害人戊○○所述遭強盜之
    情節相符，並經證人趙錦良於警偵訊時證述明確，復有扣案
    之作案用空氣槍1 支及卷附之0000000000、0000000000、00
    00000000、0000000000、0000000000、0000000000門號通聯
    調閱查詢單暨雙向通聯資料、臺北縣汐止市○○○路342 巷
    1 弄15號前錄影監視器影像翻拍照片、車牌號碼6621-SR 、
    6A-8896 號公路監理電子閘門車號查詢汽車車籍資料等在卷
    可稽，足徵被告3 人之自白與事實相合，可以採信，本件事
    證已明，渠等犯行均堪以認定，應予依法論科。
二、按刑法第321 條第1 項第3 款之攜帶兇器竊盜罪，此所謂兇
    器，其種類並無限制，凡客觀上足對人之生命、身體、安全
    構成威脅，具有危險性之兇器均屬之，且祇須行竊時攜帶此
    種具有危險性之兇器為已足，並不以攜帶之初有行兇之意圖
    為必要，最高法院79年台上字第5253號判例可資參循。又按
    刑法分則或刑法特別法中規定之結夥二人或三人以上之犯罪
    ，應以在場共同實施或在場參與分擔實施犯罪之人為限，不
    包括同謀共同正犯在內，司法院大法官會議釋字第109 號解
    釋「以自己共同犯罪之意思，事先同謀，而由其中一部分之
    人實施犯罪之行為者，均為共同正犯」之意旨，雖明示將「
    同謀共同正犯」與「實施共同正犯」併包括於刑法總則第28
    條之「正犯」之中，但此與規定於刑法分則或刑法特別法中
    之結夥犯罪，其態樣並非一致，亦有最高法院76年台上字第
    7210號判例可資參照。查本件被告乙○○、丁○○、甲○○
    3 人事前謀議，並推由被告丁○○、甲○○在場下手實施犯
    罪，被告丁○○持空氣槍作案，而空氣槍為足以殺傷人生命
    、身體之器械，顯為具有危險性之兇器，強盜財物得手後，
    被告3 人即予以分贓，故核被告乙○○、丁○○及甲○○所
    為，均係犯刑法第330 條第1 項之攜帶兇器強盜罪及同法第
    302 條第1 項之妨害自由罪。公訴意旨認被告3 人亦應成立
    結夥三人強盜加重條件，惟被告乙○○僅事前謀議，事後分
    贓，並未在場實施犯罪或在場參與分擔實施犯罪，屬同謀共
    同正犯，不該當刑法分則中之結夥犯罪，已如前述，公訴意
    旨應有誤會，附此敘明。又二人以上以共同犯罪之意思，事
    前同謀，推由其中部分之人實行，其未參與實行之共謀者，
    為學說上所稱之共謀共同正犯，依司法院釋字第109 號解釋
    ，仍成立共同正犯，從而被告3 人之間就前揭攜帶兇器強盜
    及妨害自由罪，有犯意之聯絡及行為之分擔，均為共同正犯
    。再渠等所犯前開兩罪間，為一行為觸犯數罪名，屬想像競
    合犯，應從一重之攜帶兇器強盜罪處斷。至公訴人雖漏就妨
    害自由部分一併起訴，惟此部分與已起訴之加重強盜罪有想
    像競合犯之裁判上一罪關係，為起訴效力所及，本院自得併
    予審究，亦附此說明。
三、第按「刑法第59條之酌量減輕其刑，必須犯罪另有其特殊之
    原因與環境等等，在客觀上足以引起一般同情，認為即予宣
    告法定最低刑期猶嫌過重者，始有其適用。」（最高法院69
    年度台上字第291 號判決參照）、「被告無前科，素行端正
    ，子女眾多等情狀，僅可為法定刑內從輕科刑之標準，不得
    據為酌量減輕之理由。」（最高法院51年度台上字第899 號
    判例參照）、「犯罪情狀是否可以憫恕，須否酌減其刑，原
    屬事實法院審酌裁量之權。原審不依刑法第59條予以減輕其
    刑，亦難謂有判決不適用法則之違法。」（最高法院77年度
    台上字第346 號判決參照）。查本件被告3 人年輕力壯，僅
    因欠錢使用，即提議強盜財物，並以被告乙○○之前老闆為
    下手對象，且持空氣槍為作案工具，趁半夜被害人下班無防
    備之際，以空氣槍抵住被害人腰部，將被害人強押上車，載
    至高速公路旁始命其下車，使被害人身心遭莫大恐懼，渠等
    得手後就強盜所得財物即予分贓花用，揆諸上開說明，被告
    3 人攜帶兇器強盜及妨害自由等犯行，危害社會治安甚巨，
    在客觀上顯不足引起一般之同情，難謂有情堪憫恕之可言。
    至被告乙○○之辯護人雖陳稱被告乙○○已坦承犯行，充分
    配合調查，並且返還被害人之財物達成和解，尚有未成年子
    女亟待扶養，並提出戶籍謄本為佐；被告丁○○之辯護人亦
    指稱被告丁○○並沒有傷害被害人，所取得之財物價值不高
    ，被告並沒有重大不良前科紀錄，被害人之損害已獲得賠償
    ，請審酌依刑法第59條減輕其刑云云；而被告甲○○之辯護
    人亦辯護稱被告甲○○一開始就坦承犯行，犯後態度良好，
    主動與被害人達成和解，返還被害人損害金額，被告沒有前
    科紀錄，其配偶沒有工作，亦有2 名未成年子女要照顧，被
    告涉案情節最輕，請依刑法第59條規定從輕量刑云云，並提
    出戶籍謄本為據，然前開所述均要屬刑法第57條所定科刑輕
    重應審酌之範圍，並非同法第59條所規定屬犯罪情狀顯可憫
    恕而得酌減其刑之事由，自難適用刑法第59條規定酌減其刑
    ，亦一併敘明。
四、爰審酌被告乙○○、丁○○有犯罪前科，而被告甲○○則無
    任何犯罪紀錄，此有臺灣高等法院被告前案紀錄表3 份存卷
    可按，被告等人僅因缺錢花用，即持兇器強盜財物，危害社
    會治安甚巨，惟犯後渠等已供認犯行，態度良好，並已由被
    告乙○○、甲○○之父母代為返還被害人損害之現金1 萬6
    千元而達成和解，有98年2 月12日偵查筆錄可參，再酌以被
    告乙○○提議強盜對象，推由被告丁○○、甲○○下手實施
    ，被告丁○○並持空氣槍作案，而被告甲○○則負責開車，
    其3 人擔任之角色各有不同等一切情狀，各量處如主文所示
    之刑，以資懲儆。
五、扣案之空氣槍1 支（槍枝管制編號：0000000000），係被告
    甲○○所有，且由被告丁○○持為作案工具，已經渠等供明
    在卷，爰依刑法第38條第1 項第2 款之規定併予宣告沒收。
    另扣案之行動電話、衣服及褲子等物，雖為被告甲○○及丁○○所有，且於犯案時均有使用，惟與本案強盜及妨害自由
    犯行並無直接必然之關係，自不宜宣告沒收；至被告丁○○
    被查獲之毒品及施用工具，與本案無關，尚不得為沒收或銷
    燬之諭知，亦一併指明。
據上論斷，應依刑事訴訟法第299 條第1 項前段，刑法第28條、
第330 條第1 項、第302 條第1 項、第55條、第38條第1 項第2
款，刑法施行法第1 條之1 ，判決如主文。
本案經檢察官張紜瑋到庭執行職務。
中    華    民    國    98    年    4     月    24    日
                  刑事第五庭審判長法  官  李育仁
                                  法  官  許辰舟
                                  法  官  孫曉青
以上正本證明與原本無異。
如不服本判決應於收受判決後10日內向本院提出上訴書狀，並應
應敘述具體理由。其未敘述上訴理由者，應於上訴期間屆滿後20
日內向本院補提理由書(均須按他造當事人之人數附繕本)「切勿
逕送上級法院」。
                                  書記官  張茹茵
中    華    民    國    98    年    4     月    24    日
附錄本判決論罪科刑依據之法條：
中華民國刑法第330條
（加重強盜罪）
犯強盜罪而有第321 條第1 項各款情形之一者，處7 年以上有期
徒刑。
前項之未遂犯罰之。
中華民國刑法第302條
（剝奪他人行動自由罪）
私行拘禁或以其他非法方法，剝奪人之行動自由者，處5 年以下
有期徒刑、拘役或3 百元以下罰金。
因因而致人於死者，處無期徒刑或7 年以上有期徒刑，致重傷者
，處3 年以上10年以下有期徒刑。
第 1 項之未遂犯罰之。


司法院資訊處製作；財團法人民間司法改革基金會備份。
